【裁判字號】    95,訴,875
【裁判日期】    950731
【裁判案由】    違反水土保持法
【裁判全文】
臺灣桃園地方法院刑事判決               95年度訴字第875號
公  訴  人  臺灣桃園地方法院檢察署檢察官
被      告  甲○○
            丙○○
上列被告因違反水土保持法案件，經檢察官提起公訴（94年度偵
字第7216號），嗣被告於準備程序進行中為有罪之陳述，經本院
合議庭裁定由受命法官獨任進行簡式審判程序後，聲請改依協商
程序而為判決，本院判決如下：
    主  文
甲○○共同違反水土保持義務人於山坡地堆積土石，應先擬具水
土保持計畫，送請主管機關核定之規定，未先擬具水土保持計畫
，致生水土流失，處有期徒刑壹年，緩刑貳年。
丙○○共同違反水土保持義務人於山坡地堆積土石，應先擬具水
土保持計畫，送請主管機關核定之規定，未先擬具水土保持計畫
，致生水土流失，處有期徒柒月，緩刑貳年。
    事實及理由
一、被告甲○○明知坐落於桃園縣龜山鄉○○○○段184-1 、18
    5-3 、188 、188-2 號土地（起訴書漏載後兩筆地號土地）
    ，係管理機關為財政部國有財產局而屬中華民國所有之公有
    山坡地，且該等土地，業經行政院核定及台灣省政府公告劃
    定為山坡地保育利用條例及水土保持法所稱之山坡地範圍，
    詎甲○○自民國94年2 月中旬（起訴書誤載為同年4 月間某
    日）起，未徵得管理機關財政部國有財產局之同意，且未先
    擬具水土保持計畫及報請主管機關核准，竟在上開土地圍築
    鐵皮牆垣並駕駛PC200 型挖土機在該處開挖整地，並僱用與
    其有犯意聯絡之被告丙○○駕駛車號HC-748號曳引車拉載車
    號3R-63 號半拖車，載運土石（非屬廢棄物清理法所規範之
    廢棄物）在上揭土地傾倒，堆積土石而擅自占用公有山坡地
    ，造成地表裸露及形成多處沖蝕溝之現象，致生水土流失。
    嗣於同年月7 日，甲○○駕駛挖土機在上揭土地整地，丙○
    ○駕駛前開車輛在上揭土地傾倒土石時，為警查獲。
二、證據名稱：
    (一)被告被告甲○○、丙○○於警詢、偵查中及本院準備程序
      中之自白。
    (二)證人即桃園縣政府員工盧金生於偵查中之證述、證人即財
      政部國有財產局台灣北區辦事處桃園分處員工乙○○於偵
      查中及本院審理時之證述。
    (三)桃園縣違規使用山坡地案件現場會勘紀錄及國有財產局製
      作之勘查照片、勘查表- 使用現況略圖、土地勘查列表。
    (四)查獲時現場照片6 張及車號HC-748號曳引車、車號3R-63
      半拖車、PC200 型挖土機保管單。
三、本件經檢察官與被告甲○○、丙○○於審判外達成協商之合
    意且被告2 人已認罪，其合意內容為：檢察官當庭更正起訴
    法條為水土保持法第33條第3 項，被告甲○○願受科刑範圍
    為有期徒刑1 年，緩刑2 年。被告丙○○願受科刑範圍為有
    期徒刑7 月，緩刑2 年。經查，上開協商合意並無刑事訴訟
    法第455 條之4 第1 項所列情形之一，檢察官聲請改依協商
    程序而為判決，本院爰不經言詞辯論，於協商合意範圍內為
    協商判決，合予敘明。
四、附記事項：
    (一)被告行為後94年1 月7 日修正，95年7 月1 日施行之刑法
    第28條關於共同正犯之規定用語已修正，惟其適用結果，並
    無利於被告，依上說明，亦應適用行為時刑法第28條之規定
    。
    (二)查被告於行為後，刑法於94年1 月7 日修正，95年7 月1
    日施行，有關緩刑之規定，犯罪在新法施行前，新法施行後
    裁判，緩刑之宣告，應適用新法第74條之規定，有最高法院
    95年度第8 次刑事庭會議紀錄可考。查被告甲○○、丙○○
    均未曾因故意犯罪受有期徒刑以上刑之宣告，有臺灣高法院
    被告前案紀錄表、臺灣桃園地方法院檢察署刑案查註紀錄表
    在卷可憑，經此罪刑之宣告，當知警惕，信無再犯之虞，且
    業已將上開土地騰空，並將該土地地上物鐵皮圍籬及鐵門無
    償交予管理機關，業據內政部國有財產局台灣北區辦事處桃
    園分處員工乙○○於本院審理時陳明在卷，並有該機關95年
    6 月20日台財產北桃二字第0950006268號函、點交紀錄及點
    交時照片10張附卷可稽，認對被告所處之刑，以暫不執行為
    當，爰對被告2 人均宣告緩刑2 年，以啟自新。
    (三)至PC200 型號挖土機1 台、車號HC-748號曳引車連結車號
    3R-63 號半拖車為警查扣後，分別發交甲○○、丙○○保管
    ，此有代保管條2 紙附卷為憑（見偵查卷第20、21頁），並
    非供直接犯罪所用之物，且水土保持法第33條，並無同法第
    32條第5 項「犯本條之罪者，其墾殖物、工作物、施工材料
    及所使用之機具沒收之」之規定，故就上開挖土機、曳引車
    、半拖車部分，不為沒收之諭知，附此敘明。
五、應適用之法條：刑事訴訟法第273 條之1 第1 項、第455 條
    之4 第2 項、第455 條之8 ，水土保持法第33條第3 項前段
    ，修正後刑法第2 條第1 項、第74條第1 項前段、修正前刑
    法第11條前段、第28條。
六、本判決除有刑事訴訟法第455 條之4 第1 項第1 款、第2款
    、第4 款、第6 款、第7 款所定情形之一，或違反同條第2
    項規定者外，不得上訴。
七、如不服本件判決，得自收受判決送達之日起10日內，向本院
    提出上訴書狀，上訴於第二審法院。
本案經檢察官趙燕利到庭執行職務。
中    華    民    國    95    年    7    月    31    日
                  刑事第五庭    法  官  邱滋杉
以上正本證明與原本無異。
本判決除有刑事訴訟法第455 條之4 第1 項第1 款、第2 款、第
4 款、第6 款、第7 款所定情形之一，或違反同條第2 項規定者
外，不得上訴。如不服本件判決，得自收受判決送達之日起10日
內，向本院提出上訴書狀（應附繕本），上訴於第二審法院。
                                書記官  高文靜
中    華    民    國    95    年    7    月    31    日
附錄本案論罪科刑法條全文：
水土保持法第33條
有下列情形之一者，處新台幣 6 萬元以上 30 萬元以下罰鍰：
一  違反第 8 條第 1 項規定未依水土保持技術規範實施水土保
    持之處理與維護，或違反第22條第1 項，未在規定期限內改
    正或實施仍不合水土保持技術規範者。
二  違反第 12 條至第 14 條規定之一，未先擬具水土保持計畫
    或未依核定計畫實施水土保持之處理與維護者，或違反第23
    條規定，未在規定期限內改正或實施仍不合水土保持技術規
    範者。
前項各款情形之一，經繼續限期改正而不改正者或實施仍不合水
土保持技術規範者，按次分別處罰，至改正為止，並令其停工，
得沒入其設施及所使用之機具，強制拆除及清除其工作物，所需
費用，由經營人、使用人或所有人負擔。
第1 項第2 款情形，致生水土流失或毀損水土保持之處理與維護
設施者，處6 月以上5 年以下有期徒刑，得併科新台幣60萬元以
下罰金；因而致人於死者，處3 年以上10年以下有期徒刑，得併
科新台幣80萬元以下罰金；致重傷者，處1 年以上7 年以下有期
徒刑，得併科新台幣60萬元以下罰金。


司法院資訊處製作；財團法人民間司法改革基金會備份。
